臺灣臺北地方法院交通事件裁定　　　　　　　　　　　九十年度交聲字第九八六號
　　異議人即
　　受處分人　甲○○
右列受處分人因違反道路交通管理處罰條例案件，對於台北市交通事件裁決所中華民
國九十年四月二日所為之處分（原處分案號：北市裁三字第駕裁二二－ＡＢＶ四五七
七０九號），聲明異議，本院裁定如左：
    主      文
原處分撤銷。
甲○○機器腳踏車，不在規定車道行駛，處罰鍰新台幣壹仟捌佰元，並予記違規點數
壹點。
    理      由
一、按機器腳踏車，不在規定車道行駛者，處銀元二百元以上六百元以下（即新台幣
    【以下同】六百元以上一千八百元以下）罰鍰，道路交通管理處罰條例（民國九
    十年一月十七日總統修正公之道路交通管理處罰條例，其施行日期依同條例第九
    十三條規定須由行政院以命令定之，而行政院係於九十年四月三日以台九十交字
    第０一九三一七號令發布修正後之該條例自九十年六月一日起施行，故以下所述
    及之本條例，如無特別註明，乃係修正生效後之新法，而於敘述上如係九十年一
    月十七日修正，同年六月一日生效施行前之該條例，則會在該條例下加註【舊法
    】以資辨明，先予敘明）第四十五條第十三款（舊法）定有明文，而道路交通管
    理處罰條例所稱之汽車，依該條例第三條第八款規定包括機器腳踏車，再汽車駕
    駛人駕駛汽車違反道路交通管理處罰條例第四十五條規定者，除應依該條所規定
    之罰鍰處罰外，並予記違規點數一點，道路交通管理處罰條例第六十三條第一項
    第一款亦定有明文。
二、本件受處分人即異議人甲○○於八十九年十一月六日上午八時十五分許，騎乘車
    號ＱＬＴ－三０八號輕型機車，沿台北市○○區○○路由北往南方向往承德路行
    駛，而在大度路道路上標示有「禁行機車」之車道上行駛，適為在該處路口執勤
    之台北市政府警察局北投分局交通分隊員警陳金山發現攔停，並以受處分人有違
    反前揭道路交通管理處罰條例（舊法）第四十五條第十三款規定之行為掣單舉發
    ，而因受處分人拒絕簽收員警開立之舉發違反道路交通管理事件通知單，經員警
    在通知單上載明受處分人拒絕簽收之事由後，依違反道路交通管理事件統一裁罰
    標準及處理細則第十一條第一項第一款規定，視為受處分人已經收受該通知單，
    嗣因受處分人未依限自行到案，原處分機關乃依前揭道路交通管理處罰條例第四
    十五條第十三款（舊法）、第六十三條第一項第三款及違反道路交通管理事件統
    一裁罰標準及處理細則第四十四條第一項之規定於九十年四月二日逕行裁處異議
    人罰鍰一千八百元並予記違規點數一點。
三、訊據受處分人固不否認有於前開時間騎乘前述車號機車在前述地點為警攔停之事
    實，惟矢口否認有任何違反道路交通管理處罰條例規定之行為，辯稱：我沒有騎
    禁行機車道，而且我也沒有收到紅單云云，惟查：
  (一)受處分人於前述時地騎乘前揭車號機車在標示有禁行機車之車道行駛之違規事實
    ，業據證人即開單告發受處分人之員警陳金山於本院九十年十月十一日調查時，
    以具結擔保其供述之真實性並在負擔偽證罪之心理處罰狀態下供稱：（問：提示
    舉發單，本件是你舉發？）是；（問：舉發情形？）當天我在服交整勤務，我記
    得受處分人是大度路往承德路方向，也就是由北往南，那個路段當時內側第一、
    第二車道都是禁行機車，受處分人有騎在禁行機車道，我才把他攔下來（當日訊
    問筆錄參照），按證人陳金山乃為原處分機關所認定受處分人有前開違規行為之
    原證人，其並到庭在本院法官面前以言詞供述本件訴訟上之待證事實－即受處分
    人有前開違規事實，本院由其上開供述已得有受處分人確有上開違規行為之心證
    ，且於本件卷存證據資料內並無任何積極證據足以證明證人陳金山上開供述係屬
    虛偽，亦無有足以令人顯信陳金山其供述為不可採之品性證據或前科證據存在，
    本院自不得僅以證人為本件開單告發受處分人之員警而全盤抹煞其在訴訟上所具
    有之原證人資格，而受處分人對前開證人之供述並無法舉出或請本院調查任何對
    其有利之證據資料，以使本院對證人所供述受處分人違規之事實產生任何合理之
    懷疑，且交通警察掣單舉發違反道路交通管理處罰條例所列之違規事實，本質上
    為行政處分，係公務員基於職務上之權力，依法就特定之具體事件所為之具公法
    上效果之單方面行政行為，基於公務員為公法上行為具有公信力之原則，該行政
    行為當可被推定為真正，其據以依法處分之事實認定亦為正確無誤，從而本件異
    議人既未能提出證據以資證明其確無違規行為，僅空言稱並未行駛在禁行機車道
    ，尚難認其辯解為可採，本件事證明確，受處分人之違規行為堪以認定。
  (二)次查員警如在道路上當場舉發行為人有違反道路交通管理處罰條例之行為，而被
    查獲之行為人為受處分人時，員警應在舉發通知單上之駕駛人姓名欄註明其姓名
    後，交付該行為人簽名或蓋章收受之；拒絕簽章者，並記明其事由，視為已收受
    ，違反道路交通管理事件統一裁罰標準及處理細則第十一條第一項第一款定有明
    文，本件受處分人於前述時地經員警陳金山攔停後拒絕收受舉發通知單，有記明
    受處分人拒絕簽收事由之該舉發通知單附卷可稽，並為警員陳金山於本院前述期
    日調查時供明在卷（當日訊問筆錄參照），是受處分人既於員警舉發當場拒絕簽
    收舉發通知單，依前述違反道路交通管理事件統一裁罰標準及處理細則第十一條
    第一項第一款規定，視為受處分人已收受該舉發通知單，受處分人辯稱其未收受
    該舉發通知單乙節，亦難認為有理由。
四、綜上所述，受處分人確有在前揭時間騎乘其所有前開車號機車在前述道路上標示
    有「禁行機車」之車道，不在規定車道行駛之違規行為，且受處分人未依限到案
    ，從而原處分機關依前揭道路交通管理處罰條例（舊法）第四十五條第十三款、
    第六十三條第一項第一款及違反道路交通管理事件統一裁罰標準及處理細則第四
    十四條第一項之規定逕行裁處異議人罰鍰一千八百元並予記違規點數一點，固非
    無見，惟如前所述，九十年一月十七日總統修正公布之道路交通管理處罰條例，
    已於同年六月一日生效施行，雖新法第四十五條之規定僅就罰鍰之金額由銀元二
    百元以上六百元以下換算為新台幣之金額，並冠以新台幣字樣而作修正，並增列
    第十四款及第十五款規定，惟就形式上觀察，此修正前後之法律顯有不同，應認
    係屬法律之變更（本院卷附司法院第二廳八十一年十一月五日（八一）廳刑一字
    第一六二九０號函覆台灣高等法院之法律座談會研究意見參照），原處分機關未
    及比較新舊法之適用而為處分，本件受處分人之異議雖無理由，惟原處分機關未
    及比較新舊法而為適用，自應由本院將原處分撤銷，而現行之道路交通管理處罰
    條例第四十五條第十三款規定，其修正後之新法，如前所述與修正前之舊法比較
    結果，舊法並無有利於被告，依學者所認，行政罰在法律之適用上應有刑法第二
    條第一項「行為後法律有變更者，適用裁判時之法律。但裁判前之法律有利於行
    為人者，適用最有利於行為人之法律。」及稅捐稽徵法第四十八條之三「納稅義
    務人違反本法或稅法之規定，適用裁處時之法律。但裁處前之法律有利於納稅義
    務人者，適用最有利於納稅義務人之法律。」規定所揭示之「從新從輕」原則之
    類推適用（陳清秀著【依法行政與法律的適用】一文，收錄於翁岳生編【行政法
    】一書，第一七六頁至第一七九頁，八十七年三月版），本院自應適用修正生效
    後之新法為本件之裁判，仍以受處分人有違反道路交通管理處罰條例第四十五條
    第十三款規定之行為，且未依限到案，依該條規定及違反道路交通管理事件統一
    裁罰標準及處理細則第四十四條第一項之規定逕行裁處異議人罰鍰一千八百元，
    並依同條例第六十三條第一項第一款規定併予記違規點數一點如主文第二項所示
    ，以資適法。
據上論斷，應依道路交通案件處理辦法第二十條前段，裁定如主文。
中      華      民      國    九十一    年      三      月      五      日
                                      臺灣臺北地方法院交通法庭
                                          法  官  葉  建  廷
右正本證明與原本無異。
如不服本裁定，應於裁定送達後五日內向本院提出抗告狀。
                                          書記官  許  婉  如
中      華      民      國    九十一    年      三      月      五      日
